【裁判字號】    92,訴,440
【裁判日期】    921231
【裁判案由】    強盜等
【裁判全文】
臺灣基隆地方法院刑事判決                          九十二年度訴字第四四號
    公  訴  人  臺灣基隆地方法院檢察署檢察官
    被      告  丙○○
    指定辯護人  侯傑中律師
右列被告因強盜等案件，經檢察官提起公訴（九十二年度偵緝字第二五四號、九十二
年度偵字第二六０五、二六七０號），本院判決如左：
    主      文
丙○○意圖為自己不法之所有，而搶奪他人之動產，處有期徒刑陸月；又意圖為自己
不法之所有，攜帶兇器，以脅迫至使不能抗拒，而取他人之物，處有期徒刑參年陸月
；又攜帶兇器竊盜，因脫免逮捕，當場施以強暴，處有期徒刑參年陸月；又連續於夜
間侵入住宅竊盜，處有期徒刑捌月。應執行有期徒刑柒年拾月。
    事      實
一、丙○○（原名為陳飛郎）意圖為自己不法之所有，於民國（下同）九十一年十月
    十四日十九時十分許，前往基隆市○○路二九一號「全虹通信萬虹仁一店」內，
    向該店店員乙○○佯稱購買手機，嗣乙○○將店內展示之三星牌，型號為ＳＧＨ
    ∣Ｔ一○八，序號為000000000000000號之行動電話交付後，丙○○旋即以彈煙灰為由走至店門口，並趁乙○○不及反應之際奪門而逃，搶得上
    開行動電話一支得手，並插入其所有之0000000000號、000000
    0000號及0000000000號ＳＩＭ卡使用。
二、丙○○於九十一年十月十七日十五時五十分許，前往基隆市○○街三一九之十四
    號「正達通訊器材行」，本欲購買手機配件（即Ｔ一○八電池、充電器及皮套各
    一組），然當店員丁○○將上開物品如數包裹完畢置於櫃臺，要求丙○○付款時
    ，丙○○發現未帶皮包，竟萌生為自己不法所有之意圖，返回機車上取出客觀上
    足以致人死傷長度約三十公分之水果刀乙支，並將水果刀藏放於褲腰，再度進入
    「正達通訊器材行」後，即自褲腰取出前開水果刀，指向店員丁○○並喝令丁○○轉身蹲下，使丁○○不能抗拒後，取走置於櫃臺桌面之電池等物得手逃逸。
三、丙○○意圖為自己不法之所有，於九十一年十一月十七日十六時二十分許，再度
    攜帶客觀上足以致人死傷長度約三十公分之刀械乙支，前往上開「正達通訊器材
    行」，趁店員戊○○不注意之機會，徒手竊取店內展示之三星牌Ｔ二０八型行動
    電話一具得手後，旋即為店員戊○○發現，丙○○即將竊得之行動電話放在櫃檯
    上欲離開現場，但為戊○○及店長己○○攔阻。詎丙○○為脫免逮捕，竟自身上
    取出預先藏放之刀械對戊○○等人揮舞，並喝令渠等讓其離去，當場對戊○○等
    人施加強暴，致令渠等不敢抗拒，丙○○即逃離現場後騎乘機車逃逸。
四、丙○○復基於意圖為自己不法所有之概括犯意，先於九十二年七月十九日十四時
    許，利用樓梯間窗戶攀爬侵入台北縣萬里鄉○○村○○路二○五號二樓庚○住處
    內，徒手竊得荷花圖、觀音圖及字畫圖共三幅得逞，並藏放於其位於台北縣萬里
    鄉○○村○○路七十四之三號住處伺機變賣。又於同年月二十七日凌晨一時許，
    利用前開方式夜間侵入上開地點，徒手竊得屋內電視機一台得手，嗣其將電視機
    搬往一樓欲逃逸時，適為屋主庚○當場發覺報警查獲，並於其住處內扣得前開字
    畫；又於九十二年七月二十九日凌晨四時許，前往台北縣萬里鄉○○村○○路一
    六二之十七號甲○○所經營之「玉山海產店」，利用該店大門未鎖之機會，侵入
    後徒手竊取店內之飛利浦牌子母電話機一台得手逃逸，並將之藏放於上開住處。
    嗣於九十二年八月一日凌晨四時許，丙○○再度前往玉山海產店企圖行竊時，為
    該店店員黃瑞松發覺報警當場查獲，並於其住處內扣得所竊得之子母電話機一台
    。
五、案經基隆市警察局第一分局、台北縣政府警察局金山分局報請臺灣基隆地方法院
    檢察署檢察官偵查起訴。
    理  由
一、訊據被告對於事實欄一、四之搶奪、竊盜犯行，均坦承不諱，核與被害人乙○○
    、庚○、甲○○指訴及證人黃瑞松證述情節相符，並有贓物認領保管收據二紙在
    卷可稽，惟矢口否認有加重強盜、加重準強盜之犯行，辯稱：九十一年十月十七
    日（事實欄二），至正達通訊器材行因發現未帶錢，又在該店旁隔壁之樓梯間撿
    到一支木杆，始臨時起意行搶，但只是持木杆，未帶刀，以言語恐嚇店員交出手
    機配件，充其量只是恐嚇取財，非強盜，另於十一月十七日（事實欄三）在正達
    通訊器材行，亦僅是想偷手機，偷到手後即為店員發現，亦當場返還，趕快離開
    現場，並未持刀向店員揮舞云云。經查，事實欄二部分，被告如何持刀指向被害
    人丁○○，並以脅迫之方式，使被害人不能抗拒，任其取走放置在櫃檯上之手機
    配件；又於事實欄三部分，被告竊取手機，為店員發現後，為脫免逮捕，持刀向
    被害人戊○○、己○○揮舞等情，業據被害人丁○○、戊○○、己○○於歷次偵
    審時指述綦詳，並經本院勘驗現場錄影帶確認無訛，有本院九十二年十月九日刑
    事勘驗筆錄在卷足憑，並有被告強盜時所騎之機車照片六張、監視錄影帶之翻拍
    照片二張在卷可參，被害人丁○○、戊○○、己○○與被告並不相識，亦無仇恨
    ，自無誣陷之必要，被告所辯，不足採信。本件事證明確，被告犯行洵堪認定。
二、查被告於事實欄二、三之時間、方法，分別持刀對被害人丁○○、戊○○、己○○施以脅迫，並致被害人於不能抗拒之程度，自應依法分別論其強盜罪及準強盜
    罪。次查，刑法第三百二十一條第一項第三款及第三百三十條第一項所謂之攜帶
    「兇器」，其種類並無限制，凡客觀上足以對人之生命、身體、安全構成威脅，
    具有危險性之兇器均屬之，且祇須行竊或強盜時攜帶此種具有危險性之兇器為已
    足，並不以攜帶之初有行兇之意圖為必要（最高法院七十九年臺上字第五二五三
    號判例可資參照）。核被告所為事實欄一部分，係犯刑法第三百二十五條第一項
    之搶奪罪、事實欄二部分，係犯刑第三百三十條第一項之攜帶兇器強盜罪，事實
欄三部分，係犯刑法第三百二十九條、第三百三十條之加重準強盜罪，事實欄四
    部分，係犯刑法第三百二十條第一項之竊盜罪及第三百二十一條第一項第一款之
    於夜間侵入住宅竊盜罪。被告先後三次竊盜犯行，時間密接，構成要件復相同，
    顯係基於概括犯意為之，為連續犯，應從情節較重之夜間侵入住宅竊盜罪名論以
    一罪，並加重其刑。所犯上開四罪間，犯意各別，構成要件互異，應分論併罰。
    又犯罪情狀可憫恕者，得酌量減輕其刑，刑法第五十九條定有明文。而本條所謂
    之「情狀」，係指法官量刑時所應考量之各種情狀而言。在審酌個案時遇有情輕
    法重之情形下，裁判時本即得適用刑法第五十九條之規定，以酌量減輕其刑，此
    業經司法院大法官會議以釋字第二六三號解釋闡釋在案；又適用刑法第五十九條
    酌量減輕其刑時，並不排除刑法第五十七條所列舉十款事由之審酌（最高法院七
    十年五月十六日七十年度第六次刑事庭長會議決議可資參照）。本案被告就事實
    欄二、三部分持刀強盜及準強盜之犯行，固不足取，然本件強盜之財物，分別為
    手機配件（即Ｔ一○八電池、充電器及皮套各一組，價值共一千七百元），手機
    一支（價值共三千元，案發當時即返還被害人），本院認宣告法定最低刑度之刑
    即有期徒刑七年，猶嫌過重，爰依職權適用刑法第五十九條而各予減輕其刑。爰
    審酌被告正值壯年，竟不思以正當方法換取金錢竟挺而走險，妄想以此方式不勞
    而獲，觀念偏差，極待矯治，且被告搶奪、持刀強盜、侵入住宅竊盜之行為，不
    僅對被害人之人身安全造成威脅，更嚴重妨礙社會之安寧秩序，實亦不宜輕處，
    惟慮及被告犯後已深表悔悟、且強盜價值不高等一切情狀，分別量處如主文所示
    之刑，並定應執行刑以示懲儆。被告犯罪用之水果刀一把，雖係被告所有供本件
    犯罪所用之物，惟已丟棄，爰不另為沒收之宣告。
據上論斷，應依刑事訴訟法第二百九十九條第一項，刑法第三百二十五條第一項、第
三百三十條第一項、第三百二十九條、第三百二十一條第一項第一款、第五十六條、
第五十九條、第五十一條第五款，判決如主文。
本案經檢察官張介欽到庭執行職務。
中      華      民      國    九十二    年    十二    月    三十一  日
                                臺灣基隆地方法院刑事第三庭
                                審判長法  官  林火炎
                                      法  官  何怡穎
                          法  官  齊  潔
右正本證明與原本無異。
如不服本判決，應於判決送達後十日內向本院提出上訴狀( 應附繕本 )，上訴於臺灣
高等法院。
                                      書記官  莊國南
中      華      民      國    九十三    年    一      月    五      日
附錄論罪法條：
刑法第三百二十五條第一項：
意圖為自己或第三人不法之所有，而搶奪他人之動產者，處六月以上五年以下有期徒
刑。
刑法第三百三十條第一項：
犯強盜罪而有第三百二十一條第一項各款情形之一者，處五年以上十二年以下有期徒
刑。
刑法第三百二十九條：
竊盜或搶奪，因防護贓物、脫免逮捕或湮滅罪證而當場施以強暴、脅迫者、以強盜論
。
刑法第三百二十一條第一項第一款：
犯竊盜罪而有左列情形之一者，處六月以上五年以下有期徒刑：
一、於夜間侵入住宅或有人居住之建築物、船艦或隱匿其內而犯之者。


司法院資訊處製作；財團法人民間司法改革基金會備份。
